【裁判字號】    92,台上,3062
【裁判日期】    920612
【裁判案由】    違反槍砲彈藥刀械管制條例
【裁判全文】
最高法院刑事判決                              九十二年度台上字第三○六二號
    上  訴  人  甲○○
                        （另案在台灣宜蘭監獄執行中）
右上訴人因違反槍砲彈藥刀械管制條例案件，不服台灣高等法院中華民國九十一年十
二月十八日第二審更審判決（九十一年度上更(一)字第七一號，起訴案號：台灣宜蘭
地方法院檢察署八十九年度偵緝字第一三號），提起上訴，本院判決如左：
    主  文
原判決撤銷，發回台灣高等法院。
    理  由
本件原判決認定上訴人甲○○基於製造槍枝犯意及連續製造子彈之概括犯意，於民國
八十八年間，未經主管機關許可，以原判決附表一編號一至五之槍彈、零組件及原判
決附表一編號六所示砂輪機等工具，在宜蘭縣羅東鎮○○路十七巷七十號五樓居處，
將仿ＢＥＲＥＴＴＡ廠半自動手槍製造之九金屬玩具槍一支（槍枝管制編號為一一
0000000號）與仿ＷＡＬＴＨＥＲ廠半自動手槍製造之八厘米金屬玩具手槍
一支（槍枝管制編號為一一二一六四三四），改造並均換裝土造金屬槍管製造成
可發射子彈具有殺傷力之槍枝，並以玩具槍彈殼加裝直徑約七ｍｍ之金屬彈頭改造，
製造成具殺傷力之子彈十顆後持有之，嗣於同年月二十二日凌晨一時三十分許，在上
開居所，為警查獲如原判決附表一所示之物及子彈十顆（均經試射擊發用罄）。上訴
人經警移送由檢察官交保後，仍承前製造子彈及製造槍枝主要組成零件之犯意，於九
十年十一月間，未經主管機關許可，以其所有之如原判決附表二編號四至十七所示砂
輪機等工具，在其位於宜蘭縣冬山鄉○○路美和巷十二號居處，以玩具槍用金屬彈殼
加裝直徑約七點八釐米金屬彈頭改造而成之方式製造子彈二顆（經送驗認未具殺傷力
，致製造未完成），及將土造金屬槍管貫通之方式製造完成槍枝主要組成零件槍管一
枝後持有之。嗣於九十年十一月十六日十七時十分許，經警持搜索票在其上開居處，
當場查獲如原判決附表二所示之物等情。因而撤銷第一審論處上訴人連續未經許可，
製造可發射子彈具有殺傷力之改造手槍（累犯）罪刑之判決，改判論處上訴人未經許
可，製造可發射子彈具有殺傷力之改造手槍（累犯）罪刑，固非無見。
惟查：(一)、由被告上訴或為被告之利益而上訴者，除因原審判決適用法條不當而撤銷
之者外，第二審法院不得諭知較重於原審判決之刑，此觀刑事訴訟法第三百七十條之
規定自明。第一審判決論上訴人以連續未經許可，製造可發射子彈具有殺傷力之改造
手槍（累犯）罪，判處有期徒刑五年八月，併科罰金新台幣拾伍萬元。上訴人不服第
一審判決向原審法院提起第二審上訴，檢察官並未提起第二審上訴。原判決改判論以
未經許可，製造可發射子彈具有殺傷力之改造手槍（累犯）罪，卻量處較第一審判決
為重之有期徒刑陸年，併科罰金新台幣拾伍萬元，又未於判決內說明何以僅上訴人提
起上訴卻量處較第一審判決為重之刑之理由，已有可議。(二)、審理事實之法院，對於
案內與待證事實有重要關係，在客觀上認為應行調查之證據，如未依法調查或雖已調
查而未調查明白，即與證據未經調查無異，如率行判決，其判決當然為違背法令。原
判決附表一編號五所列之零組件一批，該附表細目欄內記載為玩具槍之塑膠槍機、金
屬槍機、復進簧導桿、復進簧、握把保險片、扳機連桿、槍管套、螺絲等零件。該等
零件是否為製造、改造可發射金屬或子彈具有殺傷力槍枝之主要組成零件，尚非無疑
。茍確僅係一般玩具槍之零件，不能用以組成具有殺傷力槍枝之主要零件，能否謂係
違禁物而予以沒收，尚待釐清。原審既認有送請鑑定之必要，而檢送內政部警政署刑
事警察局鑑定結果，據該局函覆稱該批所謂零件，係玩具槍之塑膠槍機、金屬槍機、
復進簧導桿、復進簧、握把保險片、扳機連桿、槍管套、螺絲等零件。至是否為內政
部公告之槍彈主要組成零件，請原審法院逕洽內政部警政署保安組查詢，有內政部警
政署刑事警察局九十一年十月十八日刑鑑字第九一二八二一二六號書函在卷可稽
（原審法院上更(一)字卷第五十一頁）。原審不待向內政部警政署保安組查證究明，遽
認係用以組成具有殺傷力槍枝之主要零件，為違禁物，適用刑法第三十八條第一項第
一款宣告沒收，尚嫌速斷，其審理猶有未盡。上訴意旨指摘原判決不當，尚非全無理
由，應認有撤銷發回更審之原因。
據上論結，應依刑事訴訟法第三百九十七條、第四百零一條，判決如主文。
中      華      民      國    九十二    年      六      月     十二     日
                              最高法院刑事第三庭
                                  審判長法官  董  明  霈
                                        法官  林  茂  雄
                                        法官  王  居  財
                                        法官  張  祺  祥
                                        法官  郭  毓  洲
      右正本證明與原本無異
                                              書  記  官
中      華      民      國    九十二    年      六      月     二十     日
                                                                       Ｋ


司法院資訊處製作；財團法人民間司法改革基金會備份。
